【裁判字號】    92,台上,2136
【裁判日期】    920423
【裁判案由】    竊盜
【裁判全文】
最高法院刑事判決                              九十二年度台上字第二一三六號
    上  訴  人  丁○○
    選任辯護人  邱創舜律師
    上  訴  人  乙○○
                丙○○
                甲○○
右上訴人等因竊盜案件，不服台灣高等法院中華民國九十二年一月十四日第二審更審
判決（九十年度上更(二)字第六九八號，起訴案號：台灣宜蘭地方法院檢察署八十四年
度偵字第一九一九、二一九一、二三一四、二五一一號），提起上訴，本院判決如左
：
    主  文
上訴駁回。
    理  由
按刑事訴訟法第三百七十七條規定：上訴於第三審法院，非以判決違背法令為理由，
不得為之。是提起第三審上訴，應以原判決違背法令為理由，係屬法定要件，且必須
依據卷內資料為具體之指摘，並足據以辨認原判決已具備違背法令之形式，始屬相當
。本件原判決撤銷第一審關於上訴人丁○○、乙○○、丙○○、甲○○部分之科刑判
決，改判仍論上訴人等三人以結夥三人以上竊盜罪，丁○○處有期徒刑壹年柒月；乙
○○、丙○○、甲○○各處有期徒刑壹年參月。係依憑上訴人丙○○、乙○○、甲○
○於警訊時之自白，及已定讞之共犯即挖土機司機朱俊樺、砂石車司機張榮顯、陳俊
毓之供詞，暨證人即台灣省水利局第一工程處清洲橋監工陳正益、張榮吉之證言（證
明上訴人乙○○、丙○○、甲○○等合夥經營之合泉土木包工業所承包之宜蘭縣蘭陽
溪五結堤防工程，不須自他處載運砂石回填，及伊二人並非始終在工程現場監工等情
）、承辦警員黃國修及陳銘福之證詞（證明查獲本件盜採砂石案之經過）、被害人林
貿然（已死亡）生前之陳述（指證伊種植之花生因被盜採砂石之挖土機損害，由上訴
人丁○○出面賠償之情形），並參酌案發當日（即民國八十四年六月二十五日）宜蘭
縣政府建設局人員會同警方會勘現場之會勘紀錄、經濟部水利處第一河川局九十年十
一月六日九０水利一秘字第０九０五００三五０七號函（載明上開工程實際開工日期
為八十四年四月一日，預計完工日期為同年六月二十九日）及第一審履勘現場之勘驗
筆錄、現場蒐證照片等證據資料，而為論斷；並敘明其憑以估計上訴人等共竊取約一
千五百立方米砂石之認定理由。而以上訴人等及未經起訴之共犯林福連（係上訴人丁
○○經營之大晟砂石廠股東）等人事後均否認犯罪，所為各項辯解或陳述，要屬卸責
或相互迴護之詞，非可採信；並以證人即上訴人丙○○之妻陳素霞、大晟砂石廠之廠
（場）長林俊夫等人於第一審之證言，或與事實不符或與本件待證事項無關，俱不足
資為有利於上訴人等之證明。又因查無切確之證據，足以證明綽號「史艷文」之戴揚
經亦知情而參與犯罪，尚難遽論其為本件之共犯。均已依據證據調查之結果，在理由
內分別予以指駁及說明。從形式上觀察，原判決並無認定事實不憑證據或採證違反法
則之違法情形存在。上訴意旨略稱：(一)、原判決就上訴人等與林福連及已定讞之朱俊
樺、張榮顯、陳俊毓暨綽號「明鴻」之成年男子等人之間，有如何之犯意聯絡及行為
分擔？該綽號「明鴻」者究係何人？並未詳細認定說明，遽論以共同正犯，自非適法
；(二)、原判決認上訴人等在行水區內盜採砂石，損壞林貿然種植之花生，生損害於林
貿然之利益，因認上訴人等尚同時觸犯水利法第九十二條之一第一項中段之罪名。然
林貿然擅自在行水區內種植花生，茍其本身違反水利法在先，其權利不應受保護，原
判決就此未予究明，亦有可議；(三)、原判決事實欄既認定上訴人等將竊取之砂石，部
分回填於前揭蘭陽溪五結堤防工程，則該回填部分之砂石，上訴人等顯無不法所有之
意圖，原判決未予扣除，併有違誤等語。惟查：(一)、共同實施犯罪行為之人，在合同
意思範圍以內，各自分擔犯罪行為之一部，相互利用他人之行為，以達其犯罪之目的
者，即為共同正犯，應對於全部所發生之結果，共同負責；且共同正犯不限於事前有
協議，即僅於行為當時有共同犯意之聯絡者，亦屬之。本件原判決對於上訴人等與各
共犯間之犯意聯絡或行為分擔，於事實及理由欄內，均已有所認定及論述。又綽號「
明鴻」之共犯，其真實姓名因未據上訴人等陳明，原判決因而未能切實記載，惟此僅
屬姓名不詳，而非有無其人尚屬不明之問題；易言之，其人仍屬可得而定。上訴意旨
任意指摘原判決不當，自非第三審上訴之合法理由。(二)、上訴人等因盜採砂石而毀損
林貿然種植之花生，當然即生損害於林貿然之財產法益，至林貿然於行水區內種植作
物，有無違反水利法之規定，要屬林貿然是否應受行政處罰或負刑事責任之問題，並
無礙於上訴人等罪責之成立，原審就此縱未調查說明，亦無違法可言，上訴意旨執為
指摘，並非適法之第三審上訴理由。(三)、原判決業已依據調查之結果，說明前揭工程
並無自他處取用砂石回填之必要（見原判決第九至十頁，理由一之(三)），因而認定上
訴人等係為掩人耳目，而將部分已盜採得手之砂石運往前揭工地供回填之用（見原判
決第三頁第十至十一行），是該回填部分既係上訴人等為掩飾犯罪之處分贓物行為，
原判決未予扣除，自無不合，亦不容妄指為違法，而據以提起第三審上訴。其餘上訴
意旨則置原判決之明白論斷於不顧，或仍持原判決已說明理由而捨棄不採之陳詞辯解
，全憑己見，再為單純之事實上爭執；或就不影響判決本旨之枝節事項及屬於事實審
法院採證認事職權之行使，任意指摘，均難認已符合首揭法定之第三審上訴要件。其
上訴違背法律上之程式，應予駁回。又本件雖屬刑事訴訟法第三百七十六條第二款所
列之案件，惟於修正刑事訴訟法施行前原得上訴於第三審法院，且已繫屬於法院，依
刑事訴訟法施行法第五條第一項規定，仍應依施行前之法定程序終結之，附此敘明。
據上論結，應依刑事訴訟法第三百九十五條前段，判決如主文。
中      華      民      國    九十二    年      四      月    二十三    日
                              最高法院刑事第十庭
                                  審判長法官  林  增  福
                                        法官  邵  燕  玲
                                        法官  吳  昆  仁
                                        法官  陳  世  雄
                                        法官  惠  光  霞
      右正本證明與原本無異
                                              書  記  官
中      華      民      國    九十二    年      四      月    二十八    日


司法院資訊處製作；財團法人民間司法改革基金會備份。
